【裁判字號】    97,簡上,172
【裁判日期】    971008
【裁判案由】    侵權行為損害賠償
【裁判全文】
臺灣板橋地方法院民事判決             97年度簡上字第172號
上  訴  人  乙○○
                        6樓
被上訴人    甲○○
上列當事人間請求侵權行為損害賠償事件，上訴人對於中華民國
97年5 月21日本院板橋簡易庭97年板簡字第1410號第一審判決提
起上訴，經本院於97年10月1 日言詞辯論終結，判決如下：
    主  文
上訴駁回。
第二審訴訟費用由上訴人負擔。
    事實及理由
一、本件上訴人起訴主張：
  (一)被上訴人甲○○於民國96年11月6 日下午5 時30分許駕駛牌
    照2069-DF 號大貨車 (以下簡稱「B 車」)， 途經國道1 號
    高速公路南向33.3公里處，因疏未保持與前車之安全距離，
    即貿然前駛，使B 車自後追撞因堵車而停止於同向前方之上
    訴人乙○○所駕駛之牌照6760-DM 號自用小客車 (以下簡稱
    「C 車」)， 進而將C 車往前推撞亦停止於同向前方之劉志
    陽所駕駛之牌照V3-5617 號汽車 (以下簡稱「D 車」)， 致
    C 車前、端方嚴重受損，自應賠償上訴人為C 車所支出之修
    理費新台幣（下同）205,000 元（含工資60,813元及零件
    144,187 元），為此依侵權行為之法律關係提起本件訴訟。
  (二)本件車禍分二階段，首先是被上訴人駕駛之B 車自後撞擊已
    停止之C 車及D 車，B 車反彈隔數秒後，始被蔡子才駕駛之
    D 車自後撞擊，而後一衝擊僅使B 車斜向右側之中內車道，
    併緊靠D 車，未進一步往前推撞C 、D 兩車。
  (三)為此，依據侵權行為之法律關係，請求被上訴人給付205,00
    0 元。
二、被上訴人辯稱：伊承認本件車禍有過失，但汽車本來就應該
    折舊，伊主張上訴人請求之損害賠償應扣除折舊，爰請求駁
    回上訴人之訴等語。
三、原審經審理後，認上訴人請求賠償之修復費用205,000 元（
    含工資60,813元及零件144,187 元），經扣除零件折舊115,
    759 元後，在89,241元之範圍內，為有理由，判命被上訴人
    給付89,241元，而駁回上訴人其餘之訴（被上訴人就其敗訴
    部分未據其聲明不服）。上訴人不服提起上訴，聲明：(一)原
    判決不利於上訴人部分廢棄，(二)被上訴人應再給付上訴人11
    5,759 元。被上訴人對於上訴人之上訴則聲明：上訴駁回。
四、經查上訴人主張：上訴人駕駛之C 車於96年11月6 日下午5
    時30分許行經國道1 號高速公路南向33.3公里處時，其後端
    與同向後方之被上訴人駕駛之B 車碰撞後，被推往前撞擊停
    止於同向前方之劉志陽所駕駛之D 車，致C 車前、端嚴重受
    損之事實，已據被上訴人所不爭執，自堪信為真實。
五、按汽車在同一車道行駛時，除擬超越前車外，後車與前車之
    間應保持隨時可以煞停之距離；汽車行駛高速公路及快速公
    路，前後兩車間之行車安全距離，在正常天候狀況下，依下
    列規定：一、小型車：車輛速率之每小時公里數值除以二，
    單位為公尺（車速六十公里時小型車之最小距離為三十公尺
    ），道路交通安全規則第94條第1 項、高速公路及快速公路
    交通管制規則第6 條分別定有明文，被上訴人駕駛汽車自應
    注意遵守前揭規定；而事發時為雨天、有路燈照明之夜晚，
    肇事路段之視距良好，為乾燥、無缺陷、無障礙物之柏油路
    面，被上訴人之意識清楚，所駕駛之車輛機件正常等情為被
    上訴人所自承，即無不能注意之情事，被上訴人竟疏未保持
    安全距離肇事，其就本件車禍之發生即有過失，且其過失與
    C 車前、後端被撞受損間有相當之因果關係，自應負過失責
    任。
六、次按因故意或過失，不法侵害他人之權利者，負損害賠償責
    任；不法毀損他人之物者，應向被害人賠償其物因毀損所減
    少之價額；汽車、機車或其他非依軌道行駛之動力車輛，在
    使用中加損害於他人者，駕駛人應賠償因此所生之損害，但
    於防止損害之發生，已盡相當之注意者，不在此限；不法毀
    損他人之物者，應向被害人賠償其物因毀損所減少之價額，
    民法第184 條第1 項前段、第191 條之2 、第196 條分別定
    有明文。本件被上訴人就C 車前、後端被撞受損既有過失，
    復未證明其就C 車受損已盡力防果結果發生之事實，即應賠
    償C 車因此所受之損害。
七、再按物被毀損時依民法第196 條規定請求賠償毀損所減少之
    價額，得以修復費用為估定標準；惟修理材料如以新品換舊
    品時，應予折舊（最高法院77年5 月17日77年度第9 次民事
    庭會議決議意旨(一)參照）。茲依上訴人提出之行車執照及估
    價單影本所載，受損後支出修復費用205,000 元（含工資60
    ,813 元 及零件144,187 元之C 車係93年4 月出廠、同年4
    月7 日發照之自用小客車，至96年11月6 日受損時已使用3
    年7 個月（依營利事業所得稅結算申報查核準則，提列折舊
    以1 年為計算單位，其使用期間未滿1 年者，按實際使用月
    數相當於全年之比例計算之，不滿1 月者，以月計），其零
    件已有折舊；而運輸業外之他行業用客、貨車之耐用年數依
    行政院79年1 月12日所頒固定資產耐用年數表第2 類第3 項
    規定為5 年；固定資產折舊依財政部58年1 月29日（58）台
    財稅發字第10 83 號函，由平均法改為定率遞減法，按行政
    院45年7 月31日台45財字第4180號令，其耐用年數為5 年者
    ，每年遞減率為0. 369，依此計算上訴人所主張換新之零件
    至事發時之折舊金額為115,759 元（144,187 ×0.369+[(1-
    0.369)×0. 369]+[ （1- (1-0.369)×0.369）0.369]+{1-[
    1-(1-0.369 )×0.369]×0.369}×0.369 ×7/12} ｝=144,
    187 ×0.000000 00000= 115,759.052286，小數點以下四捨
    五入），經扣除折舊後，上訴人得請求之修理費用為89,241
    元（[144,187-115 ,759]+60,813） 。
八、上訴人雖另主張：(一)本件係因被上訴人未保持安全車距，由
    上訴人車後撞上，使上訴人車前及車後損壞，(二)修理費用共
    205,000 ，當初進場修理所有材料更換及修理，全由被上訴
    人之保險公司人員確認簽名後，車廠才進行修理，(三)以材料
    更換，全買中古材料來修理，也不止2 萬多元，以2 萬多元
    買不到這些材料，(四)本件不可以正常雙方未保持行車交通安
    全事故來審理，上訴人是受害者，要上訴人平白無故損失11
    5,000 多元，自難甘服云云。惟查原審已認定本件被上訴人
    應負過失之侵權責任，而保險公司人員確認簽名後才進廠修
    理，不能認定被上訴人同意修復費用中之零件部分不必扣除
    折舊費用，再者，上訴人如認扣除之零件折舊金額不當，亦
    可舉證加以證明，惟上訴人就主張原審扣除零件折舊金額不
    當部分，並未舉證以實其說，核上訴人此部分之主張，均屬
    無據，不足採信。
九、從而，上訴人依據侵權行為之法律關係，請求被上訴人賠償
    修理費用89,241元，即屬正當，應予准許；其逾此部分之請
    求，核屬無據，應予駁回。原審就上開應駁回部分為上訴人
    敗訴之判決，無不合。上訴意旨指摘原判決不當，求予廢棄
    改判，為無理由，應予駁回。
十、據上論結，本件上訴為無理由，依民事訴訟法第436 條之1
    第3 項、第449 條第1 項、第78條，判決如主文。
中    華    民    國    97    年    10    月    8     日
                  民事第三庭    審判長法  官  朱耀平
                                      法  官  劉以全
                                      法  官  何君豪
以上正本證明與原本無異
本件不得上訴
中    華    民    國    97    年    10    月    9    日
                                      書記官  黃琴茜


司法院資訊處製作；財團法人民間司法改革基金會備份。
